臺灣彰化地方法院刑事判決　　　　　　 100年度訴字第1233號
公　訴　人　臺灣彰化地方法院檢察署檢察官
被　　　告　江閔聰
上列被告因違反毒品危害防制條例案件，經檢察官提起公訴（10
0 年度毒偵字第1657號），被告於準備程序就被訴事實為有罪之
陳述，經本院合議庭裁定由受命法官獨任進行簡式審判程序審理
，本院判決如下：
    主  文
江閔聰施用第一級毒品，累犯，處有期徒刑拾月。又施用第二級
毒品，累犯，處有期徒刑陸月。應執行有期徒刑壹年貳月。
    事  實
一、江閔聰前因施用毒品案件，經本院裁定送執行觀察勒戒執行
    後，認無繼續施用毒品之傾向，於民國（下同）88年10月2
    日執行完畢釋放，並由臺灣彰化地方法院檢察署檢察官以88
    年度毒偵字第712 號為不起訴處分確定。又因施用毒品案件
    ，經本院裁定送執行觀察勒戒執行後，認有繼續施用毒品之
    傾向，並經檢察官聲請強制戒治，經本院裁定施予強制戒治
    1 年，施以強制戒治滿3 個月後，其成效經評定合格，認無
    繼續戒治必要，經法院裁定停止戒治並付保護管束，至89年
    12月18日戒治期滿未經撤銷保護管束，視為已執行完畢，而
    其所涉刑案部分，經本院以89年度訴字第129 號判決，判處
    有期徒刑7 月、3 月，應執行有期徒刑8 月確定（下稱第1
    案）；又因施用毒品案件，經本院以90年度訴字第221 號判
    決，判處有期徒刑7 月、3 月，應執行有期徒刑8 月確定（
    下稱第2 案），上開2 案接續執行後，於91年5 月7 日假釋
    出監付保護管束，於保護管束期間，再因施用毒品案件，經
    本院以91年度訴字第1315號判決，判處有期徒刑10月確定（
    下稱第3 案），前開假釋亦因而撤銷，並與第三案接續執行
    後，於93年11月25日縮短刑期執行完畢。復因施用毒品案件
    ，經本院以95年度訴字第7 號、96年度訴字第1866號分別判
    處有期徒刑11月、1 年確定，接續執行，甫於98年5 月16日
    縮短刑期執行完畢。詎仍不知悔改，分別於下列時地，分別
    施用一、二級毒品，陳述如下：
(一)、基於施用第一級毒品海洛因之犯意，於100 年7 月11日6 時
    許，在衛生署彰化醫院廁所內，以將第一級毒品海洛因粉末
    置入注射針筒內，再摻水混合後，以注射方式，施用第一級
    毒品海洛因1 次。
(二)、另基於施用第二級毒品甲基安非他命之犯意，於100 年7 月
    10日19時許，在彰化縣員林鎮友人住處內，以將第二級毒品
    甲基安非他命置放在玻璃球內，再以點火燒烤吸食其煙霧之
    方式，施用第二級毒品甲基安非他命1 次。嗣因員警偵辦販
    賣毒品案件，發現其有購買毒品，乃於100 年7 月14日，通
    知其到場詢問，並得其同意採尿送驗，結果呈可待因、嗎啡
    及甲基安非他命陽性反應而查獲。
二、案經彰化縣警察局鹿港分局報請臺灣彰化地方法院檢察署檢
    察官偵查起訴。
    理  由
一、上揭事實，業據被告江閔聰於偵查及本院審理中均自白不諱
    ，且經警於100 年7 月14日9 時16分許採集其尿液送驗，結
    果呈現嗎啡、可待因及甲基安非他命等陽性反應乙節，有彰
    化縣警察局鹿港分局委託檢驗尿液代號與真實姓名對照表及
    詮昕科技股份有限公司濫用藥物尿液檢驗報告各1 紙附卷可
    稽，被告自白內容核與事實相符，故被告有施用一、二級毒
    品之犯行均堪予認定。
二、按毒品危害防制條例於92年7 月9 日修正公布，自93年1 月
    9 日施行，其中第20條、第23條將施用毒品之刑事處遇程序
    ，區分為「初犯」及「5 年內再犯」、「5 年後再犯」。依
    其立法理由之說明：「初犯」，經觀察、勒戒或強制戒治後
    ，應為不起訴處分或不付審理之裁定；經觀察、勒戒或強制
    戒治執行完畢釋放後，「5 年內再犯」者，因其再犯率甚高
    ，原實施之觀察、勒戒及強制戒治既已無法收其實效，爰依
    法追訴或裁定交付審理。至於經觀察、勒戒或強制戒治執行
    完畢釋放後，「5 年後再犯」者，前所實施之觀察、勒戒或
    強制戒治已足以遮斷其施用毒品之毒癮，為期自新及協助其
    斷除毒癮，仍適用「初犯」規定，先經觀察、勒戒或強制戒
    治之程序。從而依修正後之規定，僅限於「初犯」及「5 年
    後再犯」二種情形，始應先經觀察、勒戒或強制戒治程序。
    倘被告於5 年內已再犯，經依法追訴處罰，縱其第3 次（或
    第3 次以上）再度施用毒品之時間，在初犯經觀察、勒戒或
    強制戒治執行完畢釋放5 年以後，已不合於「5 年後再犯」
    之規定，且因已於「5 年內再犯」，顯見其再犯率甚高，原
    實施觀察、勒戒或強制戒治，已無法收其實效，即應依該條
    例第10條處罰（最高法院95年第7 次刑事庭會議決議參照）
    。查本件被告前因施用毒品案件，經送強制戒治執行完畢釋
    放後5 年內，仍因施用毒品犯行而遭訴追、判刑（參見犯罪
    事實欄所載），是本件被告並不合於「5 年後再犯」之規定
    ，揆諸上開說明，被告所為已符合毒品危害防制條第23條第
    2 項之所定之追訴要件，並無「初犯」規定之適用，自毋須
    再重新施予觀察、勒戒之處遇程序，而應直接訴追處罰。
三、核被告江閔聰所為，分別係犯毒品危害防制條例第10條第1
    項之施用第一級毒品罪及同條例第10條第2 項之施用第二級
    毒品罪。被告於施用前持有第一、二級毒品之低度行為，應
    為施用之高度行為所吸收，不另論罪。被告所犯上開2 罪間
    ，行為互異，犯意各別，應分論併罰。又被告前曾因施用第
    一級毒品案件，經本院以95年度訴字第7 號、96年度訴字第
    1866號分別判處有期徒刑11月、1 年確定，二案經接續執行
    ，甫於98年5 月16日縮短刑期執行完畢，此有臺灣高等法院
    被告前案紀錄表及臺灣彰化地方法院檢察署刑案資料查註紀
    錄表等附卷可參，被告受有期徒刑執行完畢後，5 年以內故
    意再犯本件有期徒刑以上之2 罪，均為累犯，各依刑法第47
    條第1 項規定，加重其刑。爰審酌被告前已有多次毒品之前
    科，仍不知警惕，復曾執行觀察、勒戒及強制戒治處分，猶
    未能戒除毒癮，竟又再次施用毒品，顯乏禁絕毒害之決心，
    暨其於犯後尚能坦承犯行，顯有悔悟之心等一切情狀，分別
    量處如主文所示之刑，並定其應執行之刑，以示懲儆。
據上論斷，應依刑事訴訟法第273 條之1 第1 項、第299 條第1
項前段，毒品危害防制條例第10條第1 項、第2 項，刑法第11條
前段、第47條第1 項、第51條第5 款，判決如主文。
本案經檢察官施教文到庭執行職務。
中    華    民    國   100    年    10    月    20    日
                  刑事第九庭    法      官  鮑慧忠
以上正本證明與原本無異。
如不服本判決應於收受判決後10日內向本院提出上訴書狀，並應
敘述具體理由；其未敘述上訴理由者，應於上訴期間屆滿後20日
內向本院補提理由書狀(均須按他造當事人之人數附繕本)「切勿
逕送上級法院」。
中    華    民    國   100    年    10    月    20    日
                                    書記官  林子惠
毒品危害防制條例第10條
施用第一級毒品者，處 6 月以上 5 年以下有期徒刑。
施用第二級毒品者，處 3 年以下有期徒刑。